臺灣高雄地方法院交通事件裁定　　　　100年度交聲字第181號
原處分機關　交通部公路總局高雄區監理所
法定代理人　劉育麟
異　議　人　許子文
上列異議人即受處分人因違反道路交通管理處罰條例案件，對於
交通部公路總局高雄區監理所中華民國100 年1月5日所為之處分
（原處分案號：高監營裁字第裁80-NO0000000號），聲明異議，
本院裁定如下：
    主  文
原處分撤銷。
許子文汽車駕駛人，駕駛汽車經測試檢定酒精濃度超過規定標準
因而致人受傷，吊扣普通輕型機車駕駛執照貳拾肆月，並應接受
道路交通安全講習。
    理  由
一、原處分意旨略以：異議人即受處分人許子文於民國99年8月1
    日23時10分許駕駛車牌號碼ZUT-612 號輕型機車，行經高雄
    市○○區○○路、崇賢路口時，因「汽車駕駛人酒精濃度超
    過規定標準（0.55mg/L以上）因而致人受傷」之違規行為，
    經員警舉發，並依法填製高警交字第NO0000000 號舉發違反
    道路交通管理事件通知單，嗣經原處分機關依道路交通管理
    處罰條例第35條第1項第1款、第24條及違反道路交通管理事
    件統一裁罰基準及處理細則第41條、第43條、第44條、第67
    條等規定，於100 年1月5日以高監營裁字第裁80-NO0000000
    號裁處吊扣大貨車普通駕駛執照24個月及施以道路交通安全
    講習；至本件酒駕原應處罰鍰部分，因與刑事罰金競合，依
    行政罰法第26條第1項前段規定，免予處罰等語。
二、異議意旨略以：異議人許子文固不否認有於上開時、地酒後
    騎乘輕型機車遭警查獲，酒測值超過規定標準之事實，然其
    主張對方並無受傷，且因異議人於被舉發當時所駕駛者為輕
    型機車，處分機關卻吊扣異議人所有之大貨車普通駕照，為
    此，請求撤銷原處分等語。
三、按汽車駕駛人，駕駛汽車經測試檢定酒精濃度超過規定標準
    者，處1 萬5,000 元以上6 萬元以下罰鍰，並當場移置保管
    該汽車及吊扣其駕駛執照1 年；因而肇事致人受傷者，並吊
    扣其駕駛執照2年；又汽車駕駛人有第35條第1項規定之情形
    者，應接受道路交通安全講習，道路交通管理處罰條例第35
    條第1項第1款、第24條第1項第2款分別定有明文。再汽車駕
    駛人，因違反本條例及道路交通安全規則之規定，受吊銷駕
    駛執照處分時，吊銷其持有各級車類之駕駛執照，道路交通
    管理處罰條例第68條亦定有明文。
四、經查：
（一）異議人於上揭時、地酒後駕駛前開輕型機車，經警舉發有
      「汽車駕駛人酒精濃度超過規定標準（0.55mg/L以上）因
      而致人受傷」之違規行為，嗣該員警將本件舉發通知單移
      送原處分機關處理，原處分機關經調查後仍認定異議人有
      前開違規行為而對之予以裁處吊扣大貨車普通駕駛執照24
      個月及施以道路交通安全講習之事實，為異議人與原處分
      機關所不爭執，並有本件舉發通知單、裁決書在卷可參（
      見本院卷第9頁至第10頁），是此部分之事實自堪認定。
（二）再道路交通管理處罰條例第68條業於94年12月14日修正，
      並自95年3月1日施行，修正前之道路交通管理處罰條例第
      68條規定：「汽車駕駛人，因違反本條例及道路交通安全
      規則之規定，受吊扣或吊銷駕駛執照處分時，吊扣或吊銷
      其持有各級車類之駕駛執照」，其立法意旨在於違規行為
      對道路交通秩序之維持及道路交通安全已生較大之影響，
      故規定吊扣或吊銷其持有各級車類之駕駛執照，以限制其
      繼續駕車行駛道路之權利，其係屬駕駛行為之限制，並不
      因所持駕駛執照種類不同而有所差異。而修正後之道路交
      通管理處罰條例第68條規定：「汽車駕駛人，因違反本條
      例及道路交通安全規則之規定，受吊銷駕駛執照處分時，
      吊銷其持有各級車類之駕駛執照」，其立法理由略以：「
      原條文將違法或違規駕駛人所持有各級車類之駕駛執照一
      併吊扣或吊銷，失之過酷，影響人民工作及生活甚鉅，爰
      修正之」等語。故依修正後道路交通管理處罰條例第68條
      之規定觀之，受吊扣駕駛執照處分，不再吊扣其持有各級
      車類之駕駛執照，僅於受吊銷駕駛執照處分時，始吊銷其
      持有各級車類之駕駛執照，而限縮修正前條文之適用範圍
      ，即受吊扣駕駛執照處分，不在本條規定適用之列。是依
      上開規定受吊銷駕照處分者，仍維持吊銷其持有各級車類
      之駕駛執照，至於受吊扣駕照處分者，則僅吊扣其違法或
      違規當時所駕駛車輛之駕駛執照，不再吊扣其持有各級車
      類之駕駛執照，其理甚明。
（三）至道路交通管理處罰條例第68條雖於99年5月5日修正，並
      自99年9月1日施行，而修正後之道路交通管理處罰條例第
      68條增定第2 項規定：「領有汽車駕駛執照之汽車駕駛人
      ，除駕駛聯結車、大客車、大貨車外之非其駕駛照種類之
      車輛，違反本條例及道路交通安全規則之規定，應受吊扣
      駕駛執照情形，無因而肇事致人受傷或重傷者，計違規點
      數5點，但1年內違規點數共達6 點以上或再次應受吊扣駕
      駛執照情形者，併依原違反本條例應受吊扣駕駛執照處分
      規定，吊扣其駕駛執照」，其立法理由略以：「鑒於本條
      例前已修正刪除受吊扣駕駛執照處分，吊扣各級駕駛執照
      之規定，為利明確汽車駕駛人駕駛非其駕駛執照種類之車
      輛，違反應受吊扣駕駛執照之處分處理，並在兼顧本條例
      立法意旨下，增訂第2 項得緩即予吊扣而採計違規點數及
      駕駛人仍無改正仍再犯違規之應併原吊扣處罰之規定」等
      語，益徵汽車駕駛人違規駕駛而受吊扣駕駛執照處分時，
      僅得吊扣違規當時所駕駛車輛之駕駛執照，不得再擴大適
      用而吊扣其持有之各級車類之駕駛執照。
（四）查本件異議人上開酒後駕車之違規，係發生於99年8月1日
      ，自應適用95年3月1日施行（99年9月1日施行前）之道路
      交通管理處罰條例第68條規定，而是時道路交通管理處罰
      條例第68條之規定，既將「吊扣」等字刪除，是依上開說
      明，異議人因酒後駕車受而吊扣駕駛執照處分時，自不得
      再吊扣其持有各級車類之駕駛執照，故原處分機關為吊扣
      駕駛執照之處分時，應就異議人所應吊扣之駕駛執照種類
      予以限定，始符合依法行政原則。本件異議人於上開酒後
      駕車違規行為時，係騎駛輕型機車，此有上開舉發違反道
      路交通管理事件通知單附卷可憑，揆諸前開說明，其依法
      所受之處分應為限制其騎乘輕型機車之權利，即應吊扣其
      輕型機器腳踏車之駕駛執照，自不能越級限制其駕駛普通
      大貨車之權利。今原處分機關對於異議人酒後駕車之違規
      行為，依道路交通管理處罰條例第35條第1 項第1 款規定
      而為裁處吊扣異議人駕駛執照時，因異議人並未領有輕型
      機器腳踏車之駕駛執照，僅領有普通大貨車之駕駛執照，
      從而，裁處吊扣異議人普通大貨車之駕駛執照，此有公路
      監理電子閘門證號查詢汽車駕駛人、交通部公路總局高雄
      區監理所對違反道路交通管理事件不服裁決聲明異議案件
      移送書在卷可憑（見本院卷第2 頁、第22頁），依上所述
      ，此項裁處於法即有未合，自堪認定。縱依現行交通管理
      處罰條例第68條第2 項規定，因異議人酒駕肇事致人受傷
      ，不符合修正後道路交通管理處罰條例第68條第2 項所定
      僅記違規點數之情形，依法仍應裁處吊扣駕駛執照。而依
      上開說明，現行道路交通管理處罰條例第68條已將「吊扣
      」等字刪除，駕駛人受吊扣駕駛執照處分時，應不再吊扣
      其持有各級車類之駕駛執照，原處分機關於作成吊扣駕駛
      執照處分時，應就行為人所應吊扣之駕駛執照種類予以限
      定，始符合依法行政原則。本件異議人違規行為時，係騎
      駛輕型機車，其依法所受之處分應為限制其騎駛輕型機車
      之權利，即應吊扣其普通輕型機車駕駛執照，而非限制其
      駕駛普通大貨車之權利，原處分機關未審酌及此，逕為裁
      罰，亦難認為允當。
（五）至公路機關因汽車駕駛人取得高一級車類之駕駛資格者，
      並准其駕駛較低級車類之車輛，而已領有小型車駕駛執照
      者，得駕駛輕型機器腳踏車的規定，而於實務上僅逐級核
      給汽車駕駛執照1 張，致持有小客車駕駛執照者，因騎乘
      輕型機器腳踏車違規，而須吊扣輕型機器腳踏車駕駛執照
      時，產生技術層面之困難，惟行政機關本應時時因應法令
      之變更，而精進其行政執行成效，斷不得因技術層面之困
      難，而置相關法令於不顧，甚或逾越比例原則，是技術層
      面的問題，要難據為原處分並無不當之理由，併此敘明。
五、綜上所述，異議人確有上開酒後駕車之違規行為，原處分機
    關依道路交通管理處罰條例第35條第1項第1款、第24條第1
    項第2 款規定施以道安講習處分，核無違誤，然原處分機關
    未審酌「吊扣駕駛執照」規範之目的，在受處分人未領有輕
    型機器腳踏車駕駛執照之情況下，而逕為吊扣異議人大貨車
    普通駕駛執照24個月部分之裁決，難認合法，業如前述，又
    因本件酒後駕車部分為一個違規行為，道安講習與吊扣處分
    無從區分，受處分人雖未於異議聲明狀中對於酒後駕車道安
    講習部分提出異議，惟依道路交通管理處罰條例第89條規定
    ，法院處理交通事件，準用刑事訴訟法第348 條之規定，則
    原處分關於前開部分與吊扣駕駛執照部分有全部及一部關係
    ，應認均為異議聲明之效力所及，本院自得併為審酌，從而
    ，異議人提起本件聲明異議，為有理由，應由本院將原處分
    撤銷，自為裁罰如主文第2項所示，以期適法。
六、據上論斷，應依道路交通管理處罰條例第87條第2 項，道路
    交通案件處理辦法第20條前段，裁定如主文。
中    華    民    國   100    年    9     月    14    日
                    交通法庭    法  官  郭任昇
以上正本證明與原本無異。
如不服本裁定，應於收受送達後5 日內向本院提出抗告狀。
中    華    民    國   100    年    9     月    14    日
                                書記官  葉玉芬